臺灣高等法院刑事判決　　　　　　　　　　　　　　九十三年度上易字第一四號
　　上　訴　人　臺灣士林地方法院檢察署檢察官
　　上　訴　人
　　即　被　告　乙○○
　　選任辯護人　徐揆智律師
　　　　　　　　陳怡如律師
右上訴人因被告竊盜等案件，不服臺灣士林地方法院九十二年度簡上字第一四五號，
中華民國九十二年十一月二十五日第一審判決（聲請簡易判決處刑案號：臺灣士林地
方法院檢察署九十二年度偵字第二二二九號）提起上訴，本院判決如左：
    主  文
原判決關於乙○○共同踰越牆垣竊盜未遂暨所定執行刑部分均撤銷。
乙○○共同無故侵入他人建築物，累犯，處拘役伍拾日，如易科罰金，以佰元折算
壹日。
其餘上訴駁回。
    事  實
一、乙○○，前因偽造文書、誣告案件，經臺灣板橋地方法院分別判處有期徒刑十月
    、三月，應執行有期徒刑一年，上訴後，經本院駁回而確定；又於民國八十四年
    間因傷害案件經臺灣基隆地方法院判處有期徒刑三月，上訴後亦經本院駁回而確
    定，前開二案合併定其應執行刑為有期徒刑一年二月，於八十五年十二月十七日
    縮刑期滿執行完畢。乙○○猶不知悔改，於九十年十月十一日晚間十時許，因其
    所有之車輛泡水損壞，明知姓名年籍不詳、綽號「江仔」之成年男子主動交付且
    改懸掛ＥＰ｜七六七八號自小貨車（該自小貨車係戊○○所有，於九十年十月四
    日凌晨五時許在基隆市○○街四十五號前失竊，原車牌為Ｔ二｜六二五五號）係
    來路不明之贓物，仍在其位於臺北縣汐止市○○街七巷二七號住處收受之。被告
    又於九十年十月十二日凌晨一時許，駕駛前揭自小貨車搭載駱志明至臺北縣汐止
    市○○街九十巷二十二號之廠房左側，未經該廠房所有人丁○○之同意，意圖不
    明，共同無故翻牆，侵入無人住居之前址之廠房內，旋為謝國華發現後報警處理
    ，經警當場查獲。
二、案經被害人丁○○訴由臺北縣政府警察局汐止分局報請臺灣士林地方法院檢察署
    偵查後聲請簡易判決處刑。
    理  由
一、訊之被告乙○○矢口否認有何收受贓物、無故侵入他人建築物之犯行，並辯稱：
    小貨車係車主「江仔」開至修理場請我修理，我開出試車至前址處順便觀看我欲
    承租用以當修車廠使用之空廠房，我不知該車為贓車；且上開廠房當時確有委託
    力霸房屋仲介公司汐止中興店（下稱力霸公司汐止店）出租，並有在現場張貼租
    屋廣告，經我以電話與前述仲介公司人員聯繫，該公司人員要我自行觀看廠房，
    我始進入廠房觀看，那是廢棄廠房，我是從小門進入，並非翻牆云云。
二、關於收受贓物部分：
（一）查上開貨車係被害人戊○○所有，於九十年十月四日凌晨五時許，在基隆市○○區○○街四五號前失竊之事實，業據戊○○於原審訊問時指訴明確，並有戊○○立具之臺北縣警察局贓物認領保管單乙份在卷可查（見偵字一○二八五號
      卷第四三頁），可以認定上開小貨車確為贓物。
（二）其次，被告從事汽車修理工作，並自承不知「江仔」真實姓名年籍，亦不知如
      何與他聯繫（見偵字二二二九號卷第十六頁、一○二八五號卷第二七頁），足
      見被告與「江仔」並不熟稔。被告雖辯稱：係「江仔」請被告修車而將汽車開
      到被告之修車廠云云。然被告與「江仔」既不熟稔，何以深夜猶請被告修車，
      被告何以又於深夜試車？實大違常情。再者，上開貨車經警調查原車牌號碼為
      Ｔ二｜六二五五號，已經改懸掛為車牌號碼ＥＰ｜七六七八號，且引擎號碼已
      被磨掉。以被告自稱已多年從事汽車修理業之專業經驗背景，對於上開情事僅
      需稍加查看即可發現車輛來源有疑。再觀諸被告警詢時供稱：我並不知道有Ｅ
      Ｐ—七六七八號這台車。我沒有駕駛該車前往位於臺北縣汐止市○○街七巷二
      七號之廠房，而是搭計程車前往云云（見偵字一○二八五號卷第二十、二二頁
      ）；其後卻改稱：上開小貨車係我向「江仔」所借，我因為害怕那車會有問題
      所以不敢承認是我駕駛云云（見偵字一○二八五號卷第二七頁），供詞前後矛
      盾反覆，顯有疑問。另被告於本院訊問時雖指「江仔」即「甲○○」，並提供
      與其聯繫之行動電話號碼一組（其號碼為：0000000000）。經查該
      門號係易付卡門號，且該門號用戶名稱係丙○○，此有臺灣大哥大股份有限公
      司所函覆之通勤記錄附卷可稽（見偵字六四五六號卷第三十至三一頁）；證人
      丙○○於本院訊問時亦證稱並不認識「甲○○」等語（見本院卷九十三年三月
      十五日筆錄第五頁），此部分並不足以為有利被告之證據。亦即，被告始終無
      法提供「江仔」之真實姓名、年籍以供查證。綜上所述，被告對本案汽車之來
      源應已有疑竇，所辯不知情云云，不可採信，被告收受贓物犯行可以認定。
三、關於無故侵入他人建築物部分：
（一）按被告以外之人於審判中因身心障礙致記憶喪失或無法陳述者，其於檢察事務
      官、司法警察官或司法警察調查中所為之陳述，經證明具有可信之特別情況，
      且為證明犯罪事實之存否所必要者，得為證據，刑事訴訟法第一百五十九條之
      三第二款定有明文。本件證人謝國華於原審審理時證稱：我現在的精神狀況是
      正常人的一半，是因為打針的緣故，昨天的事情都不一定記得（見原審卷第五
      二至五三頁），復有其庭呈之診斷證明書一份附卷可稽（見原審卷第八一頁）
      ，足見謝國華因精神狀態有障礙致記憶喪失之事實。其次，謝國華係案發當時
      發現被告與駱志明共同無故侵入上開廠房而撥打報案電話一一０號電話號碼之
      唯一目擊證人，其證詞應屬有可信之特別情況，且為證明被告犯罪事實存在所
      必要，謝國華於警詢中所為之陳述得為證據，合先敘明。
（二）次按，刑法第三百零六條之罪，重在保護個人之住屋權即個人居住之場所有不
      受其他人侵入留滯其內干擾與破壞之權利，故本罪以未經同意無故進入他人住
      宅、建築物或附連圍繞之土地或船艦為構成要件。所謂無故侵入，係指行為人
      無權或無正當理由，或未得住屋權人之同意，而違反住屋權人之意思，以積極
      作為或消極不作為之方式進入他人之住宅或建築物。而有無正當理由而侵入，
      其理由正當與否，應以客觀標準觀察，凡法律、道義、習慣等所應許可，而無
      背於公序良俗者，可以認為正當理由。又所謂建築物則係指圍有牆壁，上有屋
      頂，可供居住或其他用途之土地上定著物。查被告未經許可無故侵入他人建築
      物之事實，業據告訴人丁○○於警詢時明確指訴稱：我是廠房所有人，我並不
      認識被告及駱志明二人，並未同意渠等進入廠房等語（見偵字一○二八五號卷
      第三三至三四頁），核與謝國華於警詢中證稱：我於九十年十月十二日凌晨一
      時許，發現兩名男子駕駛一部自小客車ＥＰ｜七六七八號至南陽街九十巷內，
      並看見該兩名男子翻牆爬進汐止市○○街九十巷二二號內，是我打一一０報警
      等語相符（見偵字一○二八五號卷第三九至四０頁）。顯見被告未經屋主許可
      而翻牆侵入前開廠房內。被告雖辯稱﹕我欲承租該廠房，並已與仲介承租業務
      之人員聯繫，才逕自進入廠房內觀看云云。惟據力霸公司汐止店員工己○○於
      本院訊問時證稱：以我們的經驗，我們不會在三更半夜去看廠房等語（見本院
      卷九十三年七月六日筆錄第五頁）。可知被告所辯，難以逕信。其次，倘被告
      真欲前往該處承租廠房，為何不先知會屋主或請仲介人員陪同？若擬單獨前往
      了解，何須在半夜為之？又何致於翻牆進入？凡此種種，皆與常情有違，被告
      前揭所辯不足採信。此外，復有查獲當時所拍攝之現場照片在卷可稽（見偵字
      一○二八五號卷第四七至五一頁），被告此部分犯行亦堪認定。
四、核被告乙○○所為係犯刑法第三百零六條第一項之無故侵入他人建築物罪及同法
    第三百四十九條第一項之收受贓物罪。被告乙○○與駱志明就前開無故侵入他人
    建築物罪，有犯意聯絡及行為分擔，為共同正犯。被告所犯上開收受贓物罪、無
    故侵入他人建築物罪，二罪間犯意各別，罪名有異，應分論併罰，檢察官認二罪
    間有方法、目的之牽連關係，為牽連犯。然牽連犯之成立，必須以犯一罪之方法
    行為犯他罪，或以犯一罪之結果行為犯他罪，方有牽連關係可言，本件被告僅係
    藉所收受之贓車為交通工具前往被侵入之上址建物，被告所犯二罪，實無方法、
    結果之牽連關係。公訴人認被告所犯二罪有方法結果之牽連關係，容有誤會。其
    次，被告有如事實欄所述之犯罪、科刑及執行情形，有本院被告前案紀錄表在卷
    可稽，其於有期徒刑執行完畢後五年內再犯本案有期徒刑以上之罪，為累犯，應
    依刑法第四十七條規定加重其刑。
五、被告犯收受贓物罪部分，原審適用刑法第二十八條、第三百四十九條第一項、第
    四十七條，並審酌被告犯後態度及其犯罪之動機、目的、手段、所生危害等一切
    情狀，量處被告有期徒刑六月，本院經核認識用法並無不合，量刑亦稱妥適，檢
    察官及被告上訴，指摘原審判決不當，為無理由，應予駁回。
六、原審就前開無故侵入建物部分，認定被告係共同踰越牆垣竊盜未遂罪，固非無見
    ，惟按刑法上之未遂犯，必須已著手於犯罪行為之實行而不遂，始能成立，刑法
    第二十五條第一項規定甚明。同法第三百二十一條之竊盜罪，為第三百二十條之
    加重條文，自係以竊取他人之物為其犯罪行為之實行，如僅著手於該加重條件之
    行為而未著手搜取財物，仍不能以加重竊盜未遂論（最高法院八十七年度台上字
    第三九０二號判決可資參照）。查被告一再否認意圖行竊；駱志明於警詢時亦陳
    稱：我們進入工廠後，警方即到達把我們帶至派出所，當時我們並沒有竊得任何
    財物等語（見偵字一○二八五號卷第二九頁）；且丁○○於警詢時稱：現場（即
    廠房）並無財物損失等語（見偵字一○二八五號卷第三三頁），此外亦查無其他
    證據足資證明被告或駱志明已著手於竊盜犯行之實施。實不能僅以被告於深夜侵
    入他人之建築物，即推認被告係意圖行竊侵入或被告已著手於竊盜行為之實施。
    原審以被告獲案時被查獲持有手套、手電筒，且廠房內有價值三、四萬元之不鏽
    鋼材料，且係深夜翻越圍牆侵入他人之建築物，認為被告之行為與其侵犯他人財
    物之犯行有一貫之密接關係，就廠房內之財物之支配力，已有加以排除而移轉持
    有之直接且現實之危險性云云，應屬臆測，否則，陌生人在深夜，攜帶工具，意
    圖竊盜以外之其他犯罪，無故侵入他人之住宅或建築物，在無相當外在之行為表
    徵之情況下，將均被認定係竊盜。公訴人就被告此部分所為亦不認被告已著手於
    竊盜犯行之實施，原審判決關於此部分之認定，即有未當。檢察官及被告上訴雖
    無理由，惟原判決既有如上可議之處，自應由本院將原判決關於被告踰越牆垣竊
    盜未遂既所定執行刑部分撤銷改判。並就被告無故侵入他人之建物部分，審酌被
    告前科累累，因不明原因於深夜翻越圍牆侵入他人之建物，有相當之危險，犯後
    否認犯罪之態度等一切情狀，量處如主文第二項所示之刑，並諭知易科罰金之折
    算標準。
據上論斷，應依刑事訴訟法第三百六十九條第一項前段、第三百六十四條、第二百九
十九條第一項前段、第三百六十八條，刑法第二十八條、第四十七條、第三百零六條
第一項、罰金罰鍰提高標準條例第一條前段、第二條，判決如主文。
本案經檢察官朱家崎到庭執行職務。
中    華    民    國    九十三    年       七       月       二十       日
                              臺灣高等法院刑事第七庭
                                  審判長法  官  吳　啟　民
                                        法  官  蘇　隆　惠
                                        法  官  林　瑞　斌
右正本證明與原本無異。
不得上訴。
                                        書記官  丁　淑　蘭
中　　　華　　　民　　　國　　九十三　　年　　　七　　　月　　二十一　　日
附錄：本判決論罪科刑法條全文
中華民國刑法第三百零六條第一項：
無故侵入他人住宅、建築物或附連圍繞之土地或船艦者，處一年以下有期徒刑、拘役
或三百元以下罰金。
中華民國刑法第三百四十九條第一項：
收受贓物者，處三年以下有期徒刑、拘役或五百元以下罰金。
